【裁判字號】    98,消債抗,64
【裁判日期】    981224
【裁判案由】    抗告事件
【裁判全文】
臺灣彰化地方法院民事裁定           98年度消債抗字第64號
抗  告  人  甲○○
上列當事人聲請更生事件，抗告人對於民國98年10月20日本院98
年度消債更字第184號裁定提起抗告，本院裁定如下：
    主  文
抗告駁回。
抗告程序費用新臺幣壹仟元由抗告人負擔。
    理  由
一、抗告意旨略以：原審未予抗告人充分陳述意見或到院接受詢
    問之機會，以確實表達更生聲請之事實及迫切之必須性，有
    違消費者債務清理條例第9條規定。又關於抗告人每月收入
    、生活費用支出部分，原審未予機會當庭陳述實情、個人就
    業與家庭因素狀況，未予抗告人當庭陳述實情，及個人與家
    庭不得不然之狀況，更未參酌其他廣泛性證據調查及對抗告
    人有利之證據有失職權調查之責，亦違反上開規定。原審裁
    定駁回抗告人更生之聲請，顯非合法，請求廢棄原裁定等語
    。
二、按法院應依職權調查必要之事實及證據，並得向稅捐或其他
    機關、團體為查詢，消費者債務清理條例第9條第1項定有明
    文。然參照該條文立法理由說明，略為：「更生或清算事件
    之裁定及處置，常涉及多數利害關係人之權益，除債務人依
    法提出之文件外，法院應依職權調查必要之事實及證據，並
    得向稅捐或其他機關、團體等可能存有債務人之財產、收入
    及業務狀況資料者為查詢，以獲得相關資訊，俾作成適當之
    裁定或處置。…」，故法院原則上以債務人提出文件為裁判
    基礎，如認可參酌其他相關資訊，以作成適當之裁定或處置
    ，始有積極依職權調查事實及證據之必要。另按關於更生或
    清算之程序，除本條例別有規定外，準用民事訴訟法之規定
    ；而當事人主張有利於己之事實者，就其事實有舉證之責任
    ，此觀同條例第15條及民事訴訟法第277條前段規定甚明。
    因此，抗告人就提供證據及釐清事實方面亦有積極之協力義
    務。
三、經查，抗告人固以上開情詞主張原審法院未盡職權調查之責
    ，而非合法云云。惟查，原審裁定係參酌抗告人提出之相關
    證明，認為抗告人雖稱因遭晨星控股有限公司（簡稱晨星公
    司）以人力縮減為由資遣而無法履行協商條件，惟經本院原
    審分別於98年5月27日以彰院賢民禮98年度消債更補字第86
    號函，及於98年7月13日以彰院賢民禮98年度消債更補字第
    86 號函，通知抗告人限期陳報目前之任職單位、名稱及地
    址、電話，及晨星控股有限公司（簡稱晨星公司）之地址、
    電話，該函件分別於98年6月2日、98年7月15日送達聲請人
    ，有送達證書附卷足憑，嗣抗告人分別於98年6月23日、98
    年8 月14日向本院陳報任職之單位為晨星公司，並提出晨星
    公司員工離職證明書，然未陳報該公司之地址、電話，稽之
    該離職證明書亦無晨星控股有限公司之地址、電話、公司章
    ，總經理陳孝明並未簽章，批示欄亦空白，未經批示，而承
    辦人姓名黃雅慧復與抗告人配偶同名等情，此有該離職證明
    書及戶籍謄本在卷可參，除該離職證明書之真偽難辨外，抗
    告人未積極配合法院而為協力行為，使本院為事實之調查，
    其違背消費者債務清理條例第46條第3款之規定甚明，嗣抗
    告人遲至提起本件抗告後，始在上開離職證明書批示欄上加
    蓋晨星公司橢圓型便章（其上有公司名稱、電話、地址），
    將影本送本院二審，惟依民事訴訟法第495條之1第1項準用
    同法第447條之規定，當事人於上訴審不得提出新攻擊或防
    禦方法，除有第1項但書各款之事由存在，且應提出即時可
    供調查之證據釋明之，以利第二審法院判斷，然抗告人於本
    審並未說明其有上開但書規定之各款事由存在，得於二審提
    出此一新資料，亦未提出任何可供調查之證據釋明之，本院
    就此新攻擊防禦方法自無庸予以審酌，因此原審關於抗告人
    未依通知盡其協力義務，足認其欠缺清理債務之誠意，且無
    聲請更生之真意，無加以保護必要之認定，實屬有據，並無
    違誤。再抗告人於98年5月12日向本院聲請本件更生程序，
    經債權人花旗銀行於98年7月27日向本院陳報，抗告人自協
    商成立後至98年6月仍依協議計劃還款，並未毀諾，此有花
    旗銀行民事陳報狀放款歷史交易明細表在卷可考，是依卷證
    資料所示抗告人主張其於協商成立後，有因不可歸責於己之
    事由，致履行原協商條件顯有重大困難之情事存在，自礙難
    採信，原審審酌上情另認抗告人並無不能清償債務情形或有
    不能清償之虞，因而駁回抗告人更生之聲請，亦無違誤。
四、綜上所述，抗告人主張之情節與本條例第3條所定要件不符
    ，其更生之聲請，亦違反本條例第151條及第46條第3款之立
    法意旨，核其情形又屬無法補正，原審爰裁定駁回抗告人更
    生之聲請於法尚無不合，抗告人之抗告無理由，應予駁回。
五、依消費者債務清理條例第15條，民事訴訟法第495條之1第1
    項、第449條第1項、第95條、第78條，裁定如主文。
中    華    民    國    98    年    12    月    24    日
                民事第一庭   審判長法  官  康弼周
                                   法  官  施坤樹
                                   法  官  黃倩玲
以上正本係照原本作成。
本裁定不得抗告。
中    華    民    國    98    年    12    月    24    日
                                書記官  黃幼華


司法院資訊處製作；財團法人民間司法改革基金會備份。
